臺灣板橋地方法院刑事判決　　　　　　　　　　　　九十三年度訴字第一０三九號
　　公　訴　人　臺灣板橋地方法院檢察署檢察官
　　被　　　告　甲○○
右列被告因誣告案件，經檢察官聲請逕以簡易判決處刑（九十三年度偵字第四八四八
號），本院認為有刑事訴訟法第四百五十二條之情形，改依通常程序審理，判決如左
：
    主  文
甲○○無罪。
    理  由
一、公訴意旨略以：甲○○明知乙○○於民國九十一年四月九日晚上十一時許，在臺
    北縣三重市○○里○○路○段五十二巷十七號前，並未將其毆打成傷，基意圖使
    乙○○受刑事處分，而於九十一年四月二十日上午十時十分許，向臺北縣政府警
    察局三重分局虛構「乙○○於九十一年四月九日二十三時許在三重市○○路○段
    五十二巷十七號前．．．被前來的巡守隊員乙○○以腳踢中我左大腿，造成一處
    瘀血」等事實，對乙○○提出傷害告訴，嗣經檢察官以九十一年度偵字第九八二
    六號對乙○○為不起訴處分確定後，乙○○提出告訴，爰認甲○○涉犯刑法第一
    百六十九條第一項之誣告罪嫌。
二、按犯罪事實應依證據認定之，無證據不得推定其犯罪事實，刑事訴訟法第一百五
    十四條定有明文。又所謂認定犯罪事實之證據，係指足以認定被告確有犯罪行為
    之積極證據而言，如未發現相當證據，或證據不足以證明，自不能以推測或擬制
    之方法，以為裁判基礎；再自訴人之指訴，係以使被告受刑事訴追為目的，是其
    陳述是否與事實相符，仍應調查其他事實以資審認，始得為不利被告之認定。次
    按刑法第一百六十九條第一項之誣告罪，以意圖他人受刑事或懲戒處分向該管公
    務員誣告為構成要件，故該項犯罪不特須指出具體事實足以使人受刑事或懲戒處
    分，且須明知為其為虛偽，具有故意構陷之情形始能成立。若對事實有所誤認即
    欠缺此種意思條件，自難令負誣告責任。易言之，誣告罪須其申告內容完全出於
    憑空捏造，若所告尚非全然無因，只因缺乏積極證明，致被誣告人不受追訴處罰
    者，尚難遽以誣告論罪。因之，告訴人所訴事實，不能證明其係實在，對於被訴
    人為不起處分或判決無罪確定者，是否構成誣告罪，尚應就其有無虛構誣告之故
    意以為斷，並非當然以誣告罪相繩（最高法院二０年上字第三三六八號、四十一
    年台上字第二五一號、五十九年台上字第五八一號判例參照）。
三、本件公訴人認為被告涉犯誣告罪嫌，係以左列證據清單為證：
    （一）被告於九十一年四月二十日在台北縣政府警察局三重分局刑事組訊問時之
          指述筆錄。
    （二）告訴人乙○○於九十一年十月三十一日偵查中之指述。
    （三）臺灣板橋地方法院檢察署九十一年度偵字第九八二六號乙○○涉嫌傷害案
          件不起訴處分書。
    （四）證人丙○○（三重分局刑事組警員）於本件簡易程序訊問時之證述。
    惟訊之被告甲○○，堅決否認有何故意構陷誣告告訴人乙○○傷害之事實，辯稱
    伊確實於九十一年四月九日，遭身著三重市三民里巡守隊背心的人踢傷，但並未
    主動向三重分局告訴乙○○，是警員丙○○告知已查出加害人為乙○○，所以九
    十一年四月二十日在三重分局刑事組訊問筆錄，才會記載伊指述乙○○傷害的事
    實，且直至九十一年六月二十六日偵查庭，始初次與乙○○謀面，在此之前並無
    何指認之情事，該偵查期日亦已向檢察官陳明乙○○非實施傷害之人等語。
四、經查：
    （一）被告甲○○於九十一年四月九日，在三重市○○里○○路○段，遭身著三
          重市三民里巡守隊背心之人踢傷右手小指、左手背、左大腿、左膝之事實
          ，為公訴人及被告所不爭執，並有被告提出之縣立三重醫院驗傷診斷書附
          卷可查（參九十一年度發查字第二七六一號卷第二十七頁），堪認被告所
          指巡守隊員傷害一情為真實。
    （二）本件源起之九十一年四月二十日三重分局刑事組偵查員丙○○訊問被告之
          筆錄，被告雖指述：「（警員問：今因何事接受訪談）因我被三重市三民
          里交守隊隊員乙○○踢傷」，有訊問筆錄之記載可稽（參九十一年度發查
          字第二七六一號卷第二十五頁），惟被告已辯稱係受丙○○之誘導，才指
          明犯人告訴。本院為究明該次訊問歷程始末，欲調取訊問錄音帶比對，然
          錄音帶已遭銷毀，有案件進行單之記載可稽（參本院九十三年度簡字第一
          六二八號卷）。按訊問被告，除有急迫情況且經記明筆錄者外，應全程連
          續錄音；必要時，並應全程錄影。又筆錄內所載之被告陳述與錄音或錄影
          之內容不符者，除有急迫情況且經記明筆錄而未錄音、錄影之情形外，其
          不符之部分，不得作為證據，刑事訴訟法第一百條之一第一項、第二項定
          有明文。此等規定於司法警察詢問犯罪嫌疑人時準用之，又為同法第一百
          條之二所明定。故審理事實之法院，遇有被告抗辯其未有如詢問筆錄所載
          之陳述時，應先調取該詢問過程之錄音或錄影帶，加以勘驗，以判斷該筆
          錄所載被告之陳述得否作為證據（最高法院九十二度台上字第一一六九號
          判決可資參照）。從而被告抗辯該筆錄係受警員誘導一情，難認非屬真實
          ，參酌上開判決，本件不能單以該筆錄記載之形式，遽認被告故意構陷黃
          金進傷害。
    （三）至於公訴人所舉告訴人乙○○於九十一年十月三十一日偵查中之指述，及
          九十一年度偵字第九八二六號乙○○涉嫌傷害案件不起訴處分書之證據，
          僅能證明乙○○無傷害被告之事實，尚不足以直接作為被告有何「故意」
          構陷之證據。
    （四）又證據清單所示證人丙○○於本院簡易程序訊問時，固然證述其係依據電
          子郵件縣長信箱轉來之被告方面檢舉信函，利用勤餘訪查，其後九十一年
          四月二十日製作筆錄當天，四人（按指九十一年度偵字第九八二六號當事
          人：甲○○及其子張智為、陳燕輝、乙○○）都有到分局，被告已先為指
          認乙○○，故其未向被告甲○○提及乙○○之前，被告已知悉加害人為誰
          等語（參本院九十三年度簡字第一六二八號卷九十三年六月八日訊問筆錄
          ），惟此證述先予指認情節為被告所否認，經本院質以為何甲○○之筆錄
          時間為九十一年四月二十日，而乙○○之筆錄製作時間為九十一年四月二
          十二日，該證人丙○○並未證述何以未同一日製作本件告訴人及被告筆錄
          。故證人丙○○於簡易程序中所述被告已先予指認乙○○之不利於被告之
          證述，難謂無疑。況且，本件經改依通常程序審理，於九十三年九月九日
          詰問證人丙○○過程，已據其明確證述是伊通知甲○○至三重分局製作筆
          錄，乙○○的年籍資料是伊告訴甲○○的，且係告以查訪到巡守隊的隊員
          是乙○○，被告就說他要告乙○○，被告去三重分局製作筆錄當天，黃金
          進沒有去分局等語。故證人丙○○先後於本院證述被告有無先指認乙○○
          一情，互為歧異，公訴人亦未能釋明何以簡易程序中之證詞較為可採，自
          難遽予排除丙○○於詰問中所為有利於被告之證述證據。
五、綜合以上各節，依據公訴人所提出之前開證據，在客觀上既未達於通常一般之人
    均不致於有所懷疑，而得確信被告明知其於三重分局之指述為虛偽，而故意構陷
    乙○○之程度，而有前開所述合理懷疑之存在，揆諸前開最高法院判例意旨，本
    件即無從使本院形成對被告有罪之確信。此外，復查無其他積極證據足資證明被
    告所辯經警員誘導，方始指明犯人一詞有何虛假之處，自應諭知被告無罪之判決
    。
據上論斷，應依刑事訴訟法第三百零一條第一項，判決如主文。
本件經檢察官許智評到庭執行職務。
中　　　華　　　民　　　國　　九十三　　年　　　九　　　月    二十三　　日
                              臺灣板橋地方法院刑事第一庭
                                  審判長法  官    陳財旺
                                        法  官    李幼妃
                                        法  官    張紹省
右正本證明與原本無異
如不服本判決應於送達後十日內向本院提出上訴狀
                                        書記官    張文惠
中　　　華　　　民　　　國　　九十三　　年　　　九　　　月    二十三　　日
